【裁判字號】    90,訴,25
【裁判日期】    900831
【裁判案由】    殺人未遂等
【裁判全文】
臺灣雲林地方法院刑事判決                              九十年度訴字第二五號
    公  訴  人  臺灣雲林地方法院檢察署檢察官
    被      告  甲○○
    被      告  乙○○
    被      告  丙○○
    共      同
    選任辯護人  梁東明
右列被告因殺人未遂案件，經檢察官提起公訴（八十九年度偵字第五一二九號），本
院判決如左：
    主  文
本件公訴不受理。
    理  由
一、公訴意旨略以：被告丙○○與己○○兩家前即曾發生糾紛。被告甲○○、乙○○
    、丙○○於民國八十九年十一月二十日二十二時許，夥同數名不詳姓名、年籍之
    男子，基於傷害及殺人之犯意聯絡，同至丁○○位於雲林縣水林鄉大山村大山四
    十九號之住處，當時恰有丁○○之妻楊免、丁○○之子戊○○、己○○及吳明發
    在場，甲○○及乙○○便先進入屋內詢問「炎仔」的兒子係何人，俟己○○表明
    身分後，隨後即有兩人持鋁棒衝進來，先擊打戊○○，再追打己○○，致戊○○
    受有左前臂擦挫傷之傷害，此時又有另外持木棒之人衝入，口中喊著：「打給死
    。」（台語發音），並將木棒丟向己○○，吳明發、戊○○、己○○遂先後逃出
    ，然己○○因於逃跑時遇死路回頭，而與甲○○等人同來之中某人相撞，該人乃
    持手中鋁棒毆擊己○○頭、背部等要害，致己○○受有頭部外傷、腦震盪、右手
    及背部多處挫傷等傷害，因及時送醫而倖免於難。甲○○、乙○○、丙○○及其
    他數人復另行起意，基於故意毀損之犯意聯絡，共同持棒棍損壞上開住屋內，丁○○所有之大門鋁窗乙片、窗戶二片、茶組、茶壺、電視、電磁爐、無線電話、
    茶台、煙灰缸，及吳明發所有，置於屋內桌上之行動電話乙支，均使之喪失效用
    ，足以生損害於丁○○及吳明發，因認被告丙○○、甲○○、乙○○共同涉犯刑
    法第二百七十一條第二項、第一項之殺人未遂罪嫌及第三百五十四條之毀損罪嫌
    。
二、公訴人認被告涉有殺人未遂罪嫌，無非以被害人己○○、戊○○、吳明發及丁○○之指訴，並被告三人邀集數人到上開地點找己○○尋仇，並持木棍朝己○○、
    背部等要害攻擊，且於傷害之際，其中有不知名之人口中尚喊著「打給伊死」（
    台語）一詞為其依據。訊據被告乙○○、甲○○、丙○○固坦承於右揭時、地至
    戊○○上開住處，然矢口否認有何殺人未遂犯行，被告乙○○辯稱：因自父親丙○○處知悉己○○與我父親發生口角，一時氣憤，故於案發當晚獨自前往戊○○
    家中找己○○理論，進而發生衝突，我先徒手毆打己○○，嗣見戊○○屋內有木
    棒在旁，遂持木棒毆打己○○，當時我也不清楚是否有其他人毆打己○○云云；
    被告甲○○、丙○○辯稱：我們沒有打己○○，也沒有帶其他人去打己○○，我
    們是為阻止乙○○打己○○才到戊○○家的云云。
三、第按犯罪事實應依證據認定，無證據不得推定犯罪，刑事訴訟法第一百五十四條
    亦定有明文。再殺人未遂罪之成立，以有戕害他人生命之故意，著手於刺殺人之
    實行，而未發生死亡之結果為要件，如非出於使人喪失生命之故意，即無殺人之
    犯意，自難以殺人未遂罪相繩，至受傷處所是否為致命部位，及傷痕之多寡，尚
    不能據為判斷之絕對標準，此觀最高法院四十七年台上字第一三四六號、四十八
    年台上字第三三號及十八年上字第一三０九號判例意旨甚明。又判斷行為人於行
    為當時，主觀上是否有殺人之故意，除應斟酌其使用之兇器種類、攻擊部位、行
    為時態度表示之外，尚應深入觀察行為人與被害人關係、衝突起因、行為當時所
    受刺激、下手力量輕重、被害人受傷情形及行為事後態度等各項因素，綜合予以
    研判。
四、經查，被告三人於右揭時地同時夥同數名不詳姓名、年籍之成年男子，到達告訴
    人戊○○住處，並由上開數名不詳姓名、年籍之成年男子手持鋁棒、木棒等工具
    追打告訴人戊○○、己○○，使告訴人戊○○、己○○受有右揭傷害等情，業據
    告訴人戊○○、己○○、蔡明發指訴明確且互核相符，並有診斷證明書二紙附卷
    可稽。且當時雲林縣水林鄉大山村大山五十一號門前庭院前有很多人影在打鬥等
    情，亦據證人即鄰居楊永世證述屬實，又參以被告於警訊時亦供稱：我用拳頭打
    向己○○背部，便在門口找到一支木製球棒，又向己○○背部打下去，打幾次我
    不知道，之後我又看到許多人也跟著我打，而這些跟著我打的人我都不認識等語
    在卷，是倘持木棒、鋁棒毆打告訴人己○○之數名不詳姓名年籍之人非被告三人
    所召集前往，豈有與被告三人同時到達告訴人戊○○家中，並不分青紅皂白即持
    鋁棒、木棒毆打他人之理；復參以告訴人戊○○住處客廳大門玻璃、物品碎片散
    落各處，廚房餐桌亦是凌亂不堪，顯係遭他人以外力刻意破壞告訴人戊○○住處
    設備所致，而非被告乙○○獨自持木棒毆打己○○之際所能造成，是被告三人上
    開所辯，顯係事後卸責之詞，殊難採信。
五、然查，告訴人己○○與被告丙○○為同村友人，向來友好，常至告訴人戊○○家
    中泡茶聊天，而被告甲○○、乙○○亦與告訴人己○○、戊○○素不相識，亦無
    仇怨，此為告訴人己○○、戊○○自承在卷。被告丙○○與告訴人己○○僅因先
    後細故而有口角紛爭，除此之外被告三人與告訴人己○○、戊○○並無其他嚴重
    衝突及仇恨，衡情尚難遽認被告三人會因此細故即萌蓄意殺害告訴人己○○、戊○○之動機。再查，告訴人蔡明發固於偵查中陳稱：「有二人拿鋁棒衝進來，先
    打戊○○，再打己○○，我就先跑，我有聽到有人再進來，有人喊『打給死』（
    台語）．．」、「（在屋外看到己○○被打情形？）那個人一直朝著己○○的頭
    部打，打到那鋁棒碰到地上還有聲音，非常大力」等語，然告訴人蔡明發在本
    院調查時供稱：「我是先跑的，我跑到死巷時我就躲在那邊，己○○是跑在我後
    面，後來他發現是死巷要回頭時與對方相撞而倒地才被打，當時只有二個人追過
    去鋁棒打他而已．．．後來我躲起來，所以我沒有看到己○○是如何被打的，我
    只有聽到鋁棒打到地上的聲音，那裏光線很暗，根本看不清楚」等語在卷，是尚
    難遽以告訴人蔡明發於偵訊時所稱：毆打告訴人己○○之人一直朝告訴人己○○
    的頭部打等語，遽認持鋁棒毆打告訴人己○○之人有何一直朝告訴人己○○頭部
    毆打之犯行。而毆打他人時因出手之角度不同而不慎毆打至頭部，亦與常情相符
    ，且鋁棒為鋁製表面，結構輕薄，原本稍微碰觸硬物即有清脆響聲，是亦難依鋁
    棒碰觸地面之聲音大小及告訴人己○○頭部受傷即認定毆打告訴人己○○之人出
    手之位置及輕重。證人楊春松於警訊時先供稱：「我在家中看電視時，聽到外
    面吵鬧聲音而出來看發生什麼事，而我看到兩個人其中一個人在下另一個在上面
    ，互相重疊，而上面那一個人對下面那一個人毆打，用何工具我沒有看到」等語
    ，並於偵查中亦供稱：「我看上面那人沒有拿工具，只是用手，後來我就大喊，
    在做什麼，後來那人聽到我喊後就跑了」等語在卷，足見告訴人己○○雖先遭二
    人持鋁棒毆打，惟嗣後僅餘一人徒手毆打告訴人己○○無誤，再參以告訴人戊○○逃離家中後，沒有繼續遭人追打，業據告訴人戊○○陳明在卷。衡諸常情，倘
    被告三人有何殺害告訴人己○○、戊○○之意圖，以被告三人夥同不知名之成年
    男子共七、八人之陣仗，理應命四、五人全力追打告訴人己○○、戊○○，且該
    不知名之二人追至告訴人己○○時，亦應合二人之力以鋁棒攻擊告訴人己○○，
    豈有放棄以鋁棒攻擊而僅由一人以徒手毆打之理。又觀之告訴人戊○○所受之
    傷勢為左前臂擦挫傷，告訴人己○○所受之傷勢為右手及背部多處挫傷之傷害，
    大部分均為輕微皮肉傷。又告訴人己○○雖另受有頭部外傷、腦震盪之傷害，然
    亦非損及生命之重大傷害，況告訴人己○○於住院三日後即辦理自動出院等情，
    亦有中國醫藥學院北港附設醫院九十年二月二十六日九十院醫事字第○二七號函
    附卷可稽。再參以告訴人己○○自承：我只昏迷一下子，醒來還可以走，身上傷
    勢只有瘀腫並沒有流血等語在卷，足見告訴人僅受有外傷，而無任何身體內部出
    血之傷害，是依鋁棒擊打物體之力道，及證人楊春松於警訊中所證述當晚毆打時
    起至結束時止約一、二分鐘之時間觀之，倘毆打告訴人己○○之人確有殺意，告
    訴人己○○當不僅止受有如上之傷害。復參以上開告訴人己○○遭毆打之地點
    為一般住宅區，且毆打時亦發出相當大之吵鬧聲，以致引起附近鄰居楊春松、楊
    永世之注意等情，亦據證人楊春松、楊永世證述在卷，是倘被告三人苟有任何殺
    害告訴人己○○、戊○○之犯意，無須浩浩蕩蕩率領大隊人馬在此容易引起他人
    注意而無法達到殺害結果之場所為此犯行。
六、綜上各情研判，被告三人率領數名不詳年籍之成年男子共七、八人至告訴人戊○○家中行兇，意在傷害告訴人己○○，施以顏色，尚無使告訴人己○○、戊○○
    喪失生命之故意。是被告等人下手之際雖有人呼嚇：「打給伊死」等語，無非虛
    張聲勢，藉以洩憤之詞，難藉此語認其有殺人之犯意。公訴人指被告三人涉嫌殺
    人未遂，尚有未洽。是被告三人基於傷害之故意，而傷害被害人，應論以刑法第
    二百七十七條第一項普通傷害罪，公訴人之起訴法條尚有誤會，因告訴人己○○
    、戊○○已撤回本件傷害告訴，故不生變更起訴法條問題，附此敘明。
七、按告訴乃論之罪，告訴人於第一審辯論終結前得撤回其告訴；又告訴經撤回者，
    應諭知不受理之判決；刑事訴訟法第二百三十八條第一項、第三百零三條第三款
    分別定有明文。本件被告三人傷害告訴人己○○、戊○○，並毀損告訴人吳明發
    、丁○○之物品，係犯刑法第二百七十七條第一項之傷害罪及刑法第三百五十四
    條之毀損罪，茲據告訴人己○○、戊○○、吳明發、丁○○具狀撤回告訴，有撤
    回告訴狀一紙附卷可稽，核諸上開說明，本案爰不經言詞辯論，逕行諭知不受理
    之判決。
據上論斷，應依刑事訴訟法第三百零七條、第三百零三條第三款，判決如主文。
中      華      民      國      九十      年      八    月    三十一    日
                                        臺灣雲林地方法院刑事第二庭
                                            法  官  趙  思  芸
右正本證明與原本無異。
如不服本判決，應於判決送達後十日內向本院提出上訴狀( 應附繕本 )。
                                            書記官  王  淑  美
中      華      民      國      九十      年      八    月    三十一    日


司法院資訊處製作；財團法人民間司法改革基金會備份。
